最高法院刑事判決                              八十六年度台上字第五九六四號
    上訴人  葉天雄
    被  告  甲○○  男年齡不詳.
右上訴人因自訴被告瀆職案件，不服台灣高等法院台中分院中華民國八十六年八月三
十日第二審判決（八十六年度上訴字第一七四一號，自訴案號：台灣彰化地方法院八
十六年度自字第八號），提起上訴，本院判決如左：
    主  文
上訴駁回。
    理  由
按刑事訴訟法第三百七十七條規定，上訴於第三審法院，非以判決違背法令為理由，
不得為之。是提起第三審上訴，應以原判決違背法令為理由，係屬法定要件。如果上
訴理由狀並未依據卷內訴訟資料，具體指摘原判決不適用何種法則或如何適用不當，
或所指摘原判決違法情事，顯與法律規定得為第三審上訴理由之違法情形，不相適合
時，均應認其上訴為違背法律上之程式，予以駁回。本件原判決維持第一審法院諭知
自訴不受理之判決，駁回上訴人在第二審之上訴，係以：「犯罪之被害人得提起自訴
，固為刑事訴訟法第三百十九條第一項所明定，惟此之被害人係指犯罪之直接被害人
而言。又依同條第二項規定，犯罪事實之一部提起自訴者，他部雖不得自訴亦以得提
起自訴論，但不得提起自訴部分係較重之罪者，不在此限。依刑法第一百二十四條規
定：『有審判職務之公務員或仲裁人，為枉法之裁判或仲裁者，處一年以上七年以下
有期徒刑』；同法第一百二十五條第一項第三款並規定『有追訴或處罰犯罪職務之公
務員，明知為無罪之人，而使其受追訴或處罰，或明知為有罪之人，而無故不使其受
追訴或處罰者，處一年以上七年以下有期徒刑』；然此等規定，因係侵害國家審判權
之犯罪，縱其結果於個人之權益不無影響，但該等規定旨在維護國家司法權之正當行
使，其有不當行使時，直接受害者為國家，並非個人；個人或可向偵查機關告發，終
不得依刑事訴訟法第三百十九條第一項之規定提起自訴。本件自訴人所自訴被告者，
既指上開瀆職罪責，惟該等瀆職罪部分，要非自訴人所得自訴之範圍，雖自訴人另有
自訴被告偽造文書、侵害權益等，然偽造文書罪責較上開瀆職罪責為輕；揆諸首開說
明，自訴人就重罪之瀆職部分既不得自訴，本件自訴即不合法，原判決乃不經言詞辯
論，依刑事訴訟法第三百三十四條、第三百四十三條、第三百零七條之規定為自訴不
受理之判決，核無不合」為其論據。從形式上觀察並無違背法令之情形。上訴意旨，
係因誤解對刑法第一百二十四條、第一百二十五條第一項第三款之犯罪私人可提起自
訴，致仍爭執原判決違背法令，核與法律規定得為第三審上訴理由之違法情形，不相
適合。其上訴違背法律上之程式，應予駁回。
據上論結，應依刑事訴訟法第三百九十五條前段，判決如主文。
中      華      民      國    八十六    年      十      月      九      日
                              最高法院刑事第二庭
                                  審判長法官  施  文  仁
                                        法官  陳  炳  煌
                                        法官  張  淳  淙
                                        法官  洪  文  章
                                        法官  林  錦  芳
      右正本證明與原本無異
                                              書  記  官
中      華      民      國    八十六    年      十      月     十五     日
